臺灣宜蘭地方法院刑事判決
110年度訴字第260號
公  訴  人  臺灣宜蘭地方檢察署檢察官
被      告  何冠樑



選任辯護人  謝崇浯律師
上列被告因傷害案件，經檢察官提起公訴（110年度偵字第1686
號），本院判決如下：
    主  文
甲○○犯傷害罪，處拘役伍拾伍日，如易科罰金以新臺幣壹仟元折
算壹日。    
    犯罪事實
一、甲○○於民國109年12月23日凌晨1時許，在宜蘭縣○○鎮○○街00
    ○0號統一超商聖博門市之門口，見乙○○在該處隨地便溺而心
    生不滿，竟基於傷害犯意，持擺放在超商門口前之黃色（有
    小心地滑文字）長方形可折疊呈三角立式警示板毆打乙○○，
    致乙○○受有後胸壁挫傷、頭部其他部位挫傷等傷害。嗣經乙○○報警，警方調閱監視器畫面，而查悉上情。
二、案經乙○○訴由宜蘭縣政府警察局羅東分局報告臺灣宜蘭地方
    檢察署檢察官偵查起訴。
    理  由
壹、程序部分：
一、按被告以外之人於審判外之言詞或書面陳述，除法律有規定
    者外，不得作為證據，刑事訴訟法第一百五十九條第一項定
    有明文。經查，被告甲○○及其辯護人不同意證人乙○○於警詢
    中之陳述作為本案證據，而公訴人未特予證明（自由證明）
    該等警詢筆錄具有較可信之特別情況，是依上開規定，證人
    乙○○於警詢中之陳述為被告以外之人於審判外之陳述，依刑
    事訴訟法第一百五十九條第一項規定，無證據能力。　　
二、按刑事訴訟法第一百五十九條之一第二項規定：「被告以外
    之人於偵查中向檢察官所為之陳述，除顯有不可信之情況者
    外，得為證據」，已揭示被告以外之人於偵查中向檢察官所
    為之陳述，原則上有證據能力，僅於顯有不可信之情況者，
    始例外否定其得為證據。是被告如未主張並釋明顯有不可信
    之情況時，檢察官自無須再就無該例外情形為舉證，法院亦
    無庸在判決中為無益之說明。換言之，法院僅在被告主張並
    釋明有「不可信之情況」時，始應就有無該例外情形，為調
    查審認（最高法院100年度台上字第2949號判決要旨參照）
    。而依第一百五十九條之一傳聞法則例外之立法理由，乃檢
    察官代表國家偵查犯罪，原則上能遵守法定程序，且被告以
    外之人如具有具結能力，仍應依法具結，以擔保其據實陳述
    。故該條第二項規定「除顯有不可信之情況外」，應係指被
    告以外之人於偵查中向檢察官所為之陳述，不論是言詞或書
    面，有未遵守法律規定之情形，即檢察官於偵查中所為之證
    據調查，須係出於違法取供者或具有具結能力之被告以外之
    人，未依法命其具結之情況，始無證據能力。查證人乙○○在
    臺灣宜蘭地方檢察署，經檢察官告知具結義務及偽證罪之處
    罰，並依法具結而為陳述，此有卷附上開偵訊筆錄及證人結
    文在卷可參，被告及其辯護人並未就前開證人乙○○之陳述是
    否顯有不可信之狀況詳加釋明，本院自得以證人乙○○於偵查
    中之證述採為本案被告判斷之依據。
三、又本院下列所引用之非供述證據（卷內之文書、物證）之證
    據能力部分，並無證據證明係公務員違背法定程序所取得，
    且當事人等於本院亦均未主張排除其證據能力，迄本院言詞
    辯論終結前均未表示異議，本院審酌前揭非供述證據並無顯
    不可信之情況與不得作為證據之情形，亦無證明力明顯過低
    之情形，且經本院於審判期日依法進行證據之調查、辯論，
    被告於訴訟上之程序權，已受保障，依刑事訴訟法第一百五
    十八條之四反面解釋及第一百五十九條之四之規定，應認均
    有證據能力。
貳、實體部分：
一、認定犯罪事實所憑證據及理由： 
    訊據被告甲○○固坦承有於109年12月23日凌晨1時許，在宜蘭
    縣○○鎮○○街00○0號統一超商聖博門市之門口，見告訴人乙○○
    在該處隨地便溺，與告訴人乙○○發生口角爭執，嗣有持擺放
    在超商門口前之黃色（有小心地滑文字）三角警示板拍打動
    作，後警方有到場處理之事實，惟矢口否認有何傷害告訴人
    乙○○犯行，辯稱：當時將近凌晨1時許有人告訴伊告訴人在
    超商跟伊店裡交接的地方隨地便溺，伊就到現場，伊勸告訴
    人不要隨地便溺在伊那邊影響伊做生意，告訴人就說他混冬
    山的，叫冬山明，會叫小弟來店裡亂，讓伊無法做生意，後
    來告訴人就當著伊的面尿尿，尿在伊店裡的風水甕，伊請游
    姓店員報警，警方30分鐘後還沒有到，後來告訴人拿起電話
    報警，說他跟人在超商有糾紛，警方5分鐘後就到場了。告
    訴人尿第二次後轉頭要走，伊跟告訴人說報警了你不能走，
    當時伊很生氣就拿黃色三角警示板看到柱子上的蟑螂就敲，
    是敲了柱子2下，當時告訴人跟伊說你要怎麼跟我處理，伊
    認為告訴人只是恐嚇伊要錢云云，辯護人另為被告辯護稱：
    告訴人於偵查中所述與審理中之證述不符，且如告訴人所述
    被告毆打告訴人係面對面，則告訴人不可能受有診斷證明書
    所載背部挫傷之傷勢，是本件無具體事證可證被告有傷害告
    訴人之犯行等語。經查：
（一）被告甲○○有於上開時、地，因見告訴人乙○○在該處隨地便
      溺，而與告訴人乙○○發生口角爭執，嗣並有持擺放在超商
      門口前之黃色（有小心地滑文字）長方形可折疊呈三角立
      式警示板拍打動作，後警方有到場處理之事實，除據被告
      供述在卷外，並經證人即告訴人乙○○於偵查及本院審理中
      證述在卷，此部分事實堪以認定。又證人即告訴人乙○○於
      當日確與被告因告訴人隨地便溺乙事發生言語爭執，被告
      即持擺放在超商門口前之黃色（有小心地滑文字）長方形
      可折疊呈三角立式警示板毆打告訴人，致告訴人受有後胸
      壁挫傷、頭部其他部位挫傷等傷害等事實，業經證人即告
      訴人乙○○於偵查中結證證述：我只是在那邊小便，被告說
      我尿到他的攤位，我是朝著水溝蓋，他拿起三角椎就往我
      的頭跟背打，警察到場叫我去驗傷，我去羅東博愛醫院驗
      傷，被告拿黃色板子打我不只一下等語（見110年度偵字
      第1686號偵查卷〈下稱偵查卷〉第28頁背面）；於本院準備
      程序中證述「起訴書記載正確」、「我確實是被被告打‧‧
      ‧‧‧我當時有報警，警方有到現場，‧‧‧‧‧當時警方叫我先
      去醫院驗傷再去做筆錄」（見本院卷第66頁）、於本院審
      理中證述：7-11裡面有廁所，但當時廁所是關著的進不去
      ，我突然想小便，就走出去7-11大門口，在門口的水溝蓋
      小便，不是在被告店門口，小便之後，被告騎電動摩托車
      停在我旁邊下車就很粗魯、很兇講「ＸＸＸ（三字經），你
      在這邊幹什麼」，我說「我真的是很內急，因為廁所裡面
      有人，不然你要我在超商裡面給人家尿嗎？」，然後他就
      拿放在7-11門口外的三角錐，就是兩片夾在一起可以合在
      一起的那種板子往我打，當時我是面對被告，我看到他把
      7-11前面的板子拿起來，就往我頭部砸，我被打之後頭就
      有點痛，就是後腦的部位，然後因為我頭低下來，被告又
      往我的背部又打了一下，好像總共打我三下（手比後腦勺
      及後頸部部位），當時我是怕腦部會有問題，我有報案叫
      警察來處理，警察問我要不要提告，我說我無緣無故被打
      ，警察跟我說「你腦部有受傷、背部也有受傷，你趕緊去
      掛急診看有什麼問題，然後你隔天再過來，我開三聯單給
      你報案」，被告是在靠近統一超商電動門前出入口那邊打
      我，他是用右手揮的揮過來打到我後背及後腦勺等語（見
      本院卷第187至190、193至195頁），互核證人即告訴人於
      偵查及本院審理中之證述大致相符，並有攝得被告持黃色
      （有小心地滑文字）長方形可折疊呈三角立式警示板朝告
      訴人毆打之卷附監視器畫面翻拍照片8幀附卷可稽（見偵
      查卷第11至12頁背面），前揭證人即告訴人之證述亦核與
      本院勘驗卷附監視器錄影光碟結果：畫面顯示為統一7-11
      超商店內監視器往超商門口拍攝之翻拍畫面，於錄影播放
      時間0：00秒穿著藍色外套之告訴人往超商自動門前移動
      ，於錄影播放時間0：01秒時，超商自動門開啟，可見被
      告站立於超商自動門外，告訴人往被告方向移動，被告手
      朝畫面右方指，告訴人隨即頭往被告手指方向處觀看後即
      站於被告面前；錄影播放時間0：08秒至0:30秒期間告訴
      人與被告均站於超商門口前，兩人似在交談，被告手不時
      指向畫面；錄影播放時間00：35秒時，一機車騎士下車穿
      越被告及告訴人中間，進入超商，被告及告訴人仍站於超
      商門口前，此時可見監視器畫面顯示時間為2020/12/23 /
      01：00：09。錄影播放時間0：37秒至0：45秒告訴人與被
      告均站於超商門口前，兩人似在交談，期間不時有人自兩
      人身旁穿過。錄影播放時間0：46秒告訴人轉身往畫面右
      方移動數步後站於該處看向被告處，被告仍站於原處；於
      錄影播放時間0：49秒時，被告開始往告訴人方向移動數
      步後停止，兩人間仍距一段距離，告訴人看向被告方向，
      兩人似在交談；於錄影播放時間0：53秒時，告訴人往被
      告方向靠近一步。錄影播放時間0：54秒至01：17秒告訴
      人與被告均站於原處，兩人似在交談。於錄影播放時間0 
      ：54秒時，被告拿起超商自動門口前黃色長型物品；於錄
      影播放時間01：05秒時，告訴人轉頭看向畫面右方，隨即
      轉回面對被告，手部似有指向畫面左方後放下；於錄影播
      放時間01：07秒，告訴人坐於超商門口騎樓之鐵欄杆上，
      繼續與被告交談，期間告訴人手不時指往畫面右方。錄影
      播放時間01：17秒至01：30秒有一男子（下稱C男）自畫
      面左方道路出現，於錄影播放時間01：20秒進入超商內，
       期間告訴人及被告均仍於原處交談。錄影播放時間01：3
      1秒告訴人起身往畫面右方移動，消失於畫面右方；於錄
      影播放時間01：36秒時，店員站於超商櫃臺內服務站於超
      商櫃臺前之C男，被告仍站於原處；錄影播放時間01：42
      秒被告稍微往畫面右方移動後，於錄影播放時間01：43秒
      時，似有彎身拿取物品後站於該處，於錄影播放時間02：
      05秒時C男開始往超商門口移動，錄影播放時間02：09秒
      時C男走至超商自動門口前看往被告所站方向，可見被告
      手持一黃色長型物品，以手向後延伸後前甩之方式向畫面
      右方大力甩動；於錄影播放時間02：11秒時超商自動門開
      啟，C男轉頭走回店內，此時可見被告再次手持黃色長型
      物品，以手向後延伸後前甩之方式向畫面右方大力甩動後
      ，手持黃色長型物品站於畫面右方；於錄影播放時間02：
      22秒時C男走至超商自動門口前，此時被告手持一黃色長
      型物品，以手向後延伸後前甩之方式向畫面右方大力甩動
      後往畫面左方超商門口移動後站於該處，此時可見被告手
      持之黃色長型物品應為超商之三角警示牌；於錄影播放時
      間02：24秒C男走出超商門口，店員亦往超商門口方向移
      動、手並往被告方向指，於錄影播放時間02：28秒時被告
      站於超商自動門口前往畫面左方觀看，店員走近被告處，
      亦同往畫面左方觀看。於錄影播放時間02：42秒告訴人自
      超商外畫面右方出現後坐於超商門外鐵欄杆處，於錄影播
      放時間02：44秒店員在門口有低頭看手機，兩手持手機之
      動作，並走回店內等節（見本院卷第100至103頁），再對
      照卷附監視器畫面翻拍照片8幀（見偵查卷第11至12頁背
      面），清楚可見被告確在統一超商門口即自動門旁玻璃落
      地窗前持超商門口前之黃色（有小心地滑文字）長方形可
      折疊呈三角立式警示板揮動毆打告訴人3下， 亦與證人即
      告訴人前揭於偵查及本院審理中證述一致。而證人即告訴
      人確於案發後立即於同日凌晨1時30分許至醫療財團法人
      羅許基金會羅東博愛醫院急診就醫驗傷，自述剛被人打、
      現背部疼痛，經評估認檢傷級數3級，由醫師看診後拍照
      、做CT（Chest及Brain）攝影，受有後胸壁挫傷及頭部其
      他部位挫傷之傷害，經急診觀察後，於上午5時45分經醫
      師診視後允許出院，改門診追蹤治療，有該院羅博醫診字
      第2101007571號診斷證明書足憑，並有醫療財團法人羅許
      基金會羅東博愛醫院110年10月8日羅博醫字第1101000047
      號函檢附告訴人急診病歷影本、急診醫囑單、急診護理評
      估表、放射科CT攝影檢查報告單、放射科一般攝影檢查報
      告單各1份及告訴人當日急診就診後胸壁（即背部）照片3
      幀在卷可稽（見偵查卷第8頁、本院卷第135至159頁），
      可證告訴人於109年12月23日凌晨1時30分至醫療財團法人
      羅許基金會羅東博愛醫院急診治療，經診斷確受有後胸壁
      挫傷及頭部其他部位挫傷之傷害。是證人即告訴人之證述
      核與事實相符，應可採據。
（二）被告固矢口否認有何傷害告訴人之犯行，並以前詞置辯，
      然查，上開事實業據證人即告訴人於偵查及本院審理中證
      述明確，核與本院勘驗監視器錄影畫面結果相符，並有醫
      療財團法人羅許基金會羅東博愛醫院羅博醫診字第210100
      7571號診斷證明書及該院110年10月8日羅博醫字第110100
      0047號函檢附告訴人急診病歷影本、急診醫囑單、急診護
      理評估表、放射科CT攝影檢查報告單、放射科一般攝影檢
      查報告單各1份及告訴人當日急診就診後胸壁（即背部）
      照片3幀足憑，已如前述，被告雖稱係朝伊水果店的柱子
      揮動三角板，欲打伊店外柱子上之蟑螂云云，並舉證人丙○○之證述為據。惟依本院當庭勘驗卷附監視器錄影畫面，
      該畫面係統一7-11超商店內監視器往超商門口拍攝之翻拍
      畫面，故所攝得之影像係自超商內延伸自超商門口，依監
      視器畫面所示被告持黃色三角板揮動之位置適位於超商可
      自動開啟之自動門旁之玻璃落地門前，畫面可見揮動位置
      即在落地玻璃窗前，並非在被告所開設之水果店前。且經
      本院當庭勘驗ＧＯＯＧＬＥ街景畫面，可見畫面中7-11玻璃門最
      左側有ＣＩＴＹＣＡＦＥ標示牌，玻璃門左側有另一門可供出入，
      但非7-11店內，該門左側為米咖啡色柱子上有門牌及信箱
      ，柱子左側有另一店面外以黑色網布全部遮蓋等節，有本
      院勘驗筆錄足憑（見本院卷第103至104頁），又依卷附被
      告所提出之現場照片（見本院卷第117、121、123、241頁
      ），可知7-11統一超商與被告經營之水果店間尚有一大門
      可供樓上住戶出入使用，另被告所稱其開設水果店的柱子
      則位於靠近該供其他樓上住戶出入使用之大門左側，該處
      與監視器畫面所示被告揮動黃色長方形可折疊呈三角立式
      警示板位置至少相隔該供其他樓上住戶出入使用之大門即
      逾1公尺以上之距離，而依監視器畫面所示被告係在超商
      玻璃落地窗前揮動黃色長方形可折疊呈三角立式警示板，
      顯難認係揮打該柱子上之蟑螂。另證人丙○○雖證述被告揮
      打地點站在被告店前柱子朝黑色柱子揮打，不在7-11落地
      窗的位置云云（見本院卷第223至224頁），惟此部分證述
      顯與前揭監視器錄影畫面中顯示被告係站立於7-11落地窗
      前之位置不符，是證人丙○○前揭證述不足採為有利被告之
      認定，而被告此部分所辯要打柱子上蟑螂乙節亦嫌無稽。
      另被告辯護人亦為被告辯護稱：監視器畫面與現場有視覺
      上落差，監視器所攝得角度非在超商門前，告訴人所指稱
      被打位置在水溝蓋位置即超商門右側處，但監視器未見告
      訴人於該處遭毆云云，惟證人即告訴人於本院審理中係證
      述：（經提示本院卷第123頁照片即自被告水果店前方方
      向往7-11超商處拍攝之水果店、中間大門及7-11超商自動
      門左側照片）伊尿尿位置在7-11店門口前的水溝蓋，不在
      該照片上；而被告拿黃色板子打伊的位置在這張照片上的
      右側即在靠近7-11正門電動門出入口那邊等語（見本院卷
      第193頁），是證人即告訴人明確證述遭被告毆打位置在
      「這張照片右側即在靠近7-11正門電動門出入口那邊」，
      此位置核與本院勘驗卷附監視器畫面結果相符，是辯護人
      誤將證人即告訴人所指便溺位置與遭被告毆打位置混淆容
      有誤會，不足採據。
（三）被告及辯護人復指稱：與告訴人是面對面，不可能造成告
      訴人後背挫傷云云，惟證人即告訴人已於本院審理中證述
      ：被告是用揮的，往後背打過來，打到我後背及後腦勺等
      語（見本院卷第194頁），另依本院勘驗監視器畫面所示
      ：於錄影播放時間02：09秒時，可見被告手持一黃色長型
      物品，以手向後延伸後前甩之方式向畫面右方大力甩動，
      於錄影播放時間02：11秒時，可見被告再次手持黃色長型
      物品，以手向後延伸後前甩之方式向畫面右方大力甩動後
      ，錄影播放時間02：22秒時，可見被告手持一黃色長型物
      品，以手向後延伸後前甩之方式向畫面右方大力甩動等節
      （見本院卷第102頁），是被告係以手持黃色長方形可折
      疊警示板向後延伸後前甩之方式向右方大力甩動，並非由
      上往下之方式，故與證人即告訴人面對面仍可揮打到證人
      即告訴人後背及後腦部位，是被告及辯護人此部分辯解亦
      不足採信。
（四）被告及辯護人另舉證人丙○○之證述稱自己未毆打告訴人
　　　云云，而證人丙○○雖證述：案發當時伊均在超商對面等 
      太太下班，未見被告有毆打告訴人云云，惟證人丙○○證述
      被告與告訴人說話的地點在被告店家柱子邊等語（見本院
      第218至219頁），顯與本院勘驗監視器錄影畫面結果不符
      ；另證人丙○○證述：告訴人後來就往被告開的店旁邊的巷
      子離開云云（見本院卷第213頁），與本院勘驗監視器錄
      影畫面結果未合，且與被告所述：伊與告訴人均留在現場
      等警察來等情（見本院卷第231頁）亦未符合，是證人丙○○是否全程目睹被告與告訴人在超商前發生衝突過程實有
      疑問，故證人丙○○前揭證述不足為有利被告之認定。  　
      　　
（五）綜上所述，被告所辯不足採信，本案事證明確，被告傷害
　　  人之犯行堪以認定，應予依法論科。
二、論罪科刑：
（一）核被告所為，係犯刑法第二百七十七條第一項之傷害罪。
（二）爰以行為人之責任為基礎，審酌被告與告訴人原不相識，
      本案發生雖肇因於告訴人隨地便溺之前行為，告訴人所為
      固有不當，惟被告不思理性處理，因對告訴人隨地便溺一
      事心生不滿，竟持7-11超商前黃色長方形可折疊呈三角立
      式警示板毆打告訴人，致告訴人受有前開傷勢，犯罪致生
      他人危害，對社會治安亦有負面影響，被告犯後始終否認
      犯行諉卸其責，迄未與告訴人達成和解並賠償告訴人之損
      害，犯罪所生損害未經彌補，另審酌被告前於90年、95年
      間先後因違反著作權法案件，經法院判處有期徒刑一年二
      月、十月（嗣減刑為有期徒刑五月）確定；於95年間因違
      反電子遊藝場業管理條例案件經法院判處有期徒刑三月，
      嗣減刑有期徒刑一月十五日確定，嗣未再其餘前科紀錄之
      素行，有臺灣高等法院被告前案紀錄表在卷足稽，再考量
      被告國中肄業之智識程度（警詢及本院自陳），現從事水
      果商工作、家中育有2名未成年子女、家庭經濟狀況不好
      （本院審理自陳，見本院卷第232頁）等一切情狀，量處
      如主文所示之刑，並諭知如易科罰金之折算標準，以示懲
      儆。
三、沒收部分：
    被告所持用以毆傷告訴人之黃色長方形可折疊呈三角立式警
    示板固為被告供犯本案犯罪所用之物，然係統一超商聖博門
    市店家置於門口之物，並非被告所有，業據被告供承在卷  
    ，卷內查無證據證明上開物品屬被告所有，或係第三人無正
    當理由提供者，爰不予宣告沒收或追徵之，併此敘明。
據上論斷，應依刑事訴訟法第二百九十九條第一項前段，刑法第
二百七十七條第一項、第四十一條第一項前段，刑法施行法第一
條之一第一項，判決如主文。
本案經檢察官葉怡材提起公訴，檢察官張學翰、劉憲英到庭執行
職務。
中　　華　　民　　國　　111  　年　　 3  　月　　7 　 日
                  刑事第四庭 審判長 法  官  林惠玲
                                    法  官　楊心希
　　　　　　　　　　　　　　　　    法  官  游皓婷
以上正本證明與原本無異。
如不服本判決應於收受本判決後20日內向本院提出上訴書狀，並
應敘述具體理由。若未敘述理由者，應於上訴期間屆滿後20日內
向本院補提理由書狀(均須按他造當事人之人數附繕本)。
                                    書記官　陳蒼仁
中　　華　　民　　國　　111  　年　　 3  　月　　7 　 日
附錄本案論罪科刑之法條：
中華民國刑法第二百七十七條
傷害人之身體或健康者，處五年以下有期徒刑、拘役或五十萬元
以下罰金。
犯前項之罪，因而致人於死者，處無期徒刑或七年以上有期徒刑
；致重傷者，處三年以上十年以下有期徒刑。

中華民國刑法施行法第一條之一（罰金貨幣單位與罰鍰倍數）
中華民國九十四年一月七日刑法修正施行後，刑法分則編所定罰
金之貨幣單位為新臺幣。
九十四年一月七日刑法修正時，刑法分則編未修正之條文定有罰
金者，自九十四年一月七日刑法修正施行後，就其所定數額提高
為三十倍。但七十二年六月二十六日至九十四年一月七日新增或
修正之條文，就其所定數額提高為三倍。